臺灣臺中地方法院刑事判決
109年度訴字第3018號
公  訴  人  臺灣臺中地方檢察署檢察官
被      告  黃俊國



            張庭維


            蔡志宏


上列被告等因妨害自由等案件，經檢察官提起公訴（108年度偵
字第28295號、109年度偵字第27062號），本院判決如下：
    主    文
戊○○、丙○○共同犯傷害罪，各處有期徒刑肆月，如易科罰金，均
以新臺幣壹仟元折算壹日。
己○○共同犯傷害罪，處有期徒刑參月，如易科罰金，以新臺幣壹
仟元折算壹日。緩刑貳年。
    犯罪事實
一、戊○○（綽號阿國）、丙○○（綽號小劉）因懷疑乙○（卷內代號
    ：AB000-A108342A，真實姓名年籍詳卷）及其女友甲○（卷
    內代號：AB000-A108342號，真實姓名年籍詳卷，已於民國10
    8年11月間與乙○結婚）於108年7月28日、29日，參與渠等在
    址設臺中市○○區○○○000號之悅河汽車旅館613號房舉行之聚會後
    ，向警方檢舉，而心生不滿，欲教訓乙○、甲○，遂委由己○○
    於108年7月30日晚間8時許，藉故邀約乙○、甲○再至悅河汽車旅
    館613號房商談。渠等於同日晚間9時許，見乙○、乙女到場後，
    即夥同在場之真實姓名年籍不詳之成年人，共同基於傷害及
    剝奪他人行動自由之犯意聯絡，由己○○取走乙○、甲○之手機
    ，戊○○、丙○○及其他真實姓名年籍不詳之成年人即以拳頭、
    椅子、鐵棍、空氣槍、鐵盤等物品毆打乙○、乙女，致乙○受
    有頭皮2.3公分撕裂傷、上嘴唇1公分撕裂傷、臉部多處擦挫傷
    等傷害；乙女受有右眼近太陽穴處有2公分刮傷、臉上多處紅
    腫，疑似被刺激性液體潑灑、頸部多處刮傷紅腫、疑似用指
    甲或尖銳物所致、左胸有菸蒂燙痕、左側下背有突起紅腫約
    1.5公分直徑、左上肢多處紅腫突起、左腿有一紅腫突起、
    疑似改造空氣槍所致、左腿內側有一刮痕等傷害，並以此方
    式剝奪乙○、甲○之行動自由。迄至同日晚間11時30分許，因
    甲○身體不適，遂由己○○帶乙○、乙女搭乘計程車，前往中國醫
    學大學附設醫院（下稱中國附醫）就醫，己○○在醫院將手機
    返還乙○、乙女，乙○、甲○始脫困。嗣經乙○、甲○於108年8月
    15日報警處理而查獲上情。
二、案經乙○、甲○委由盧兆民律師訴由臺中市政府警察局第六分
    局報告暨臺灣臺中地方檢察署檢察官簽分偵查起訴。
    理    由
壹、證據能力部分
一、按被告以外之人於審判外之陳述，雖不符前4條之規定，而
    經當事人於審判程序同意作為證據，法院審酌該言詞陳述或
    書面陳述作成時之情況，認為適當者，亦得為證據。當事人
    、代理人或辯護人於法院調查證據時，知有第159條第1項不
    得為證據之情形，而未於言詞辯論終結前聲明異議者，視為
    有前項之同意，刑事訴訟法第159條之5定有明文。立法意旨
    在於傳聞證據未經當事人之反對詰問予以核實，原則上先予
    排除，惟若當事人已放棄詰問或未聲明異議，基於證據資料
    愈豐富，愈有助於真實發現之理念，且強化言詞辯論主義，
    法院自可承認該傳聞證據例外有證據能力。經查，本案檢察
    官及被告等，對本判決後述實體部分所引之證人證述及書證
    內容，於本院準備程序及審理時均不爭執證據能力，被告等
    並同意作為證據使用，本院審酌各該證據作成時之情形，亦
    無違法或不當取證之瑕疵，且均與本案之事實有關，認以之
    作為本案之證據亦無不適當之情形，依前開說明，就後述實
    體部分所引之證人證詞及書證內容，自具有證據能力。
二、次按刑事訴訟法第159條至第159條之5有關傳聞法則之規定
    ，乃對於被告以外之人於審判外之言詞或書面陳述之供述證
    據所為規範，至非供述證據之物證，或以科學、機械之方式
    ，對於當時狀況所為忠實且正確之記錄，性質上並非供述證
    據，均應無傳聞法則規定之適用，如該非供述證據非出於違
    法取得，並已依法踐行調查程序，即不能謂其無證據能力。
    本案以下所引用之非供述證據，並無證據證明有出於違法取
    得之情形，復經本院依法踐行調查程序，應具有證據能力。
貳、認定犯罪事實所憑之證據及理由
一、上開犯罪事實，業據被告戊○○於偵訊、本院審理時、被告丙○○於本院訊問、審理時、被告己○○於偵訊、本院準備程序、
    審理時均坦承不諱，核與證人乙○、甲○於警詢、偵訊時證述
    之情節大致相符（見108年度偵字第28295號卷第67頁至第73
    頁、本院卷第71頁、第290頁至第319頁、第364頁、第380頁
    至第381頁、警卷第77頁至第79頁、第85頁至第91頁、第103
    頁至第111頁、第117頁至第121頁、第127頁至第133頁、108
    年度偵字第28295號卷第59頁至第61頁、第129頁至第130頁
    、第83頁至第85頁、第103頁至第109頁）。此外，復有指認
    犯罪嫌疑人紀錄表【戊○○指認己○○】、勘察採證同意書、臺
    中市政府警察局第六分局偵辦毒品案件檢體對照表【戊○○】
    、詮昕科技股份有限公司濫用藥物尿液檢驗報告【原樣編號
    F108670，戊○○】、勘察採證同意書、臺中市政府警察局第
    六分局偵辦毒品案件檢體對照表【己○○】、詮昕科技股份有
    限公司濫用藥物尿液檢驗報告【原樣編號F108660，己○○】
    、指認犯罪嫌疑人紀錄表【乙○指認己○○】、指認犯罪嫌疑
    人紀錄表【甲○指認己○○】、案發地照片、甲○提供Adair Ch
    en臉書照片、手繪現場圖、調閱悅河汽車旅館監視器畫面資
    料、住宿旅客名單表、乙○之中國附醫108年7月31日診斷證
    明書、乙○之傷勢照片共2張（見警卷第19頁至第21頁、第25
    頁至第27頁、第31頁、第53頁至第55頁、第59頁、第81頁至
    第83頁、第93頁至第95頁、第113頁至第115頁、第123頁至
    第125頁、第135頁至第137頁、第141頁至第145頁、第153頁
    至第157頁、第161頁至第171頁、第203頁、第205頁）、內
    政部警政署刑事警察局108年11月13日刑生字第1088003064
    號鑑定書、告訴代理人所提照片、指認犯罪嫌疑人紀錄表【
    丙○○指認戊○○、己○○】、指認犯罪嫌疑人紀錄表【乙○指認
    丙○○】、指認犯罪嫌疑人紀錄表【戊○○指認己○○、丙○○】（
    見108年度偵字第28295號卷第88頁至第89頁、第111頁至第1
    15頁、第119頁至第123頁、第131頁至第132頁、第145頁至
    第149頁）、員警108年8月21日偵查報告（見108年度他字第
    7495號卷第5頁至第7頁）、甲○之中國附醫108年7月31日診
    斷證明書、甲○之受理疑似性侵害事件驗傷診斷書、中國附
    醫109年5月11日院醫事字第1090005862號函暨檢附之甲○病
    歷影本（見不公開資料卷第15頁、第29至33頁、第57至69頁
    ）、110年度院保字第45號扣押物品清單、本院110年度中司
    刑移調字第127號調解程序筆錄（見本院卷第65頁、第135頁
    至第137頁）等資料附卷可憑。足認被告等之自白確與事實
    相符，堪以採信。
二、綜上所述，本案事證明確，被告等上開犯行洵堪認定，應依
    法論科。
參、論罪科刑
一、查被告等為上開行為後，刑法第302條雖於108年12月25日修
    正公布，並於同年月27日起生效施行；經比較修正前、後之
    規定，上開法條之構成要件及刑度均無變動，修正後所規定
    之罰金刑部分，係將罰金數額修正提高30倍，與修正前規定
    之罰金刑部分經適用刑法施行法第1條之1第2項本文規定調
    整倍數後之罰金數額，核屬一致；則修正後規定既僅針對原
    須經調整倍數之罰金數額予以明文，與修正前規定罰金刑之
    輕重相同，而無涉及科刑規範之變更，即不生新舊法比較之
    問題；從而，應依一般法律適用原則，逕予適用裁判時法即
    修正後之規定。
二、核被告戊○○、丙○○、己○○所為，均係犯刑法第277條第1項之
    傷害罪及同法第302條第1項之剝奪他人行動自由罪。被告戊○○、丙○○、己○○與在場之真實姓名年籍不詳之成年人間，就
    上開犯行有犯意聯絡及行為分擔，為共同正犯。
三、被告戊○○、丙○○、己○○於剝奪告訴人乙○、甲○行動自由前後
    為傷害犯行，具有局部同一之情形而屬同一行為，則渠等以
    一行為涉犯上開2罪，為想像競合犯，應依刑法第55條規定
    從一重之傷害罪處斷。公訴意旨認傷害部分犯行為剝奪行動
    自由犯行所吸收，容有誤會。又被告2人於剝奪行動自由之
    行為繼續中，有為前揭強制之行為，此係屬剝奪行動自由之
    部分行為，不另論罪。起訴書就被告戊○○、丙○○、己○○傷害
    乙○、甲○部分，漏未論載刑法第277條第1項傷害罪，然已於
    犯罪事實敘及，且經本院諭知在卷，對被告等之防禦權利亦
    無剝奪，本院自得依法予以審理。
四、爰審酌被告戊○○、丙○○、己○○因懷疑告訴人乙○、甲○向警方
    檢舉吸毒而生糾紛，不思理性處理，竟夥同數名真實姓名年
    籍不詳之成年人，以拳頭等物毆打告訴人等後，又將告訴人
    等拘禁於旅館房間內，剝奪告訴人等之行動自由，此舉不僅
    無助於彼此紛爭之解決，更使告訴人等蒙受恐懼陰影，兼衡
    被告等之智識程度、家庭經濟狀況（見本院卷第382頁）等
    一切情狀，分別量處如主文所示之刑，並諭知易科罰金之折
    算標準。
五、被告己○○未曾因故意犯罪受有期徒刑以上刑之宣告一節，有
    被告己○○之臺灣高等法院被告前案紀錄表1份存卷可參；又
    被告己○○犯後已坦認犯罪，且已與告訴人乙○、甲○成立調解
    ，並以履行調解條件，尚有悔悟之意，堪認其所犯本案係一
    時失慮，其經此刑事偵審追訴程序及刑之宣告後，應能知所
    警惕，諒無再犯之虞，上開宣告之刑應以暫不執行為適當，
    爰依刑法第74條第1項第1款規定，併予宣告主文所示緩刑。
    　　　
據上論斷，應依刑事訴訟法第299條第1項前段，刑法第28條、第
277條第1項、第302條、第55條、第41條第1項前段、第74條第1
項第1款、刑法施行法第1條之1第1項、第2項前段，判決如主文
。
本案經檢察官周佩瑩提起公訴，檢察官丁○○到庭執行職務。
中　　華　　民　　國　　111 　年　　2 　　月　　23　　日
                  刑事第十九庭  審判長法  官  李婉玉
                                      法  官  林雷安
                                      法  官  吳逸儒
以上正本證明與原本無異。
如不服本判決應於收受送達後20日內向本院提出上訴書狀，並應
敘述具體理由；其未敘述上訴理由者，應於上訴期間屆滿後20日
內向本院補提理由書（均須按他造當事人之人數附繕本）「切勿
逕送上級法院」。
告訴人或被害人如不服判決，應備理由具狀向檢察官請求上訴，
上訴期間之計算，以檢察官收受判決正本之日起算。
　　　　　　　　　　　　　　　　　　　書記官  王麗雯
中　　華　　民　　國　　111 　年　　2 　　月　　23　　日
附錄論罪科刑法條
刑法第277條第1項
傷害人之身體或健康者，處5年以下有期徒刑、拘役或50萬元以
下罰金。
犯前項之罪，因而致人於死者，處無期徒刑或7年以上有期徒刑
；致重傷者，處3年以上10年以下有期徒刑。 
刑法第302條
私行拘禁或以其他非法方法，剝奪人之行動自由者，處5年以下
有期徒刑、拘役或9千元以下罰金。
因而致人於死者，處無期徒刑或7年以上有期徒刑；致重傷者，
處3年以上10年以下有期徒刑。
第1項之未遂犯罰之。